【裁判字號】    97,消債更,487
【裁判日期】    971231
【裁判案由】    更生事件
【裁判全文】
臺灣板橋地方法院民事裁定         97年度消債更字第487號
聲  請  人  甲○○
上列當事人因消費者債務清理事件，聲請更生，本院裁定如下：
    主  文
聲請駁回。
聲請程序費用由聲請人負擔。
    理  由
一、按債務人不能清償債務或有不能清償之虞者，得依本條例所
    定更生或清算程序，清理其債務，消費者債務清理條例第3
    條定有明文。又聲請更生或清算不合程式或不備其他要件者
    ，法院應以裁定駁回之，但其情形可以補正者，法院應定期
    間先命補正，復為同條例第8 條所明定。
二、本件聲請意旨略以：聲請人其積欠債務總金額為新臺幣（下
    同）2,888,856 元，因有不能清償債務之虞，前已提出債權
    人清冊，依本條例第151 條第1 項規定以書面向最大債權金
    融機構美商花旗銀行申請前置協商債務清償方案，而協商不
    成立，且其無擔保或無優先權之債務總額未逾12,000,000元
    ，復未經法院裁定開始清算程序或宣告破產，故為此聲請更
    生云云。
三、按本條例第3 條規定「債務人不能清償債務或有不能清償之
    虞者，得依本條例所定更生或清算程序，清理其債務。」所
    謂「不能清償債務」，係指債務人欠缺清償能力，對於已屆
    清償期，且已受請求之債務之全部或主要部分，客觀上可預
    見其為一般且繼續的不能清償之財產狀態之謂。又清償能力
    係由財產、信用、勞力三者構成，雖無足夠財產，如有良好
    之信用、優良之技術或持續不斷之勞力，即屬有清償債務之
    可能。查聲請人主張前已提出債權人清冊，依本條例第151
    條第1 項規定以書面向最大債權金融機構美商花旗銀行申請
    前置協商債務清償方案，而協商不成立等情，業據提出美商
    花旗銀行民國97年6 月3 日前置協商不成立通知書為證，堪
    信屬實，且依上開不成立通知書記載，聲請人係因未能接受
    顯足以負擔之還款方案之原因而協商不成立。惟依聲請人提
    出之95年度及96年度綜合所得稅各類所得資料清單記載，該
    兩年度之平均月所得分別為47,644元及46,623元，而以行政
    院主計處公佈之97年度臺灣省每人每月最低生活費用為9,82
    9 元為計算標準（該最低生活費用即包括食、衣、住、行等
    費用在內，且聲請人既已負債大於資產，本應較一般人更節
    約支出，撙節開銷，自應以最低生活費為計算標準），聲請
    人每月尚餘37,815元及36,794元【計算式：47,644－9,829
    ＝37,815；46,623－9,829 ＝36,794】。而以聲請人每月結
    餘實足以清償美商花旗銀行提議之協商條件每月還款金額12
    ,236元，此有前置協商不成立通知書1 紙附卷為憑，即前置
    協商之債權人所提議之協商條件係在聲請人清償能力之範圍
    內。且縱依聲請人於財產及收入狀況說明書中所列之每月必
    要支出為31,200元（包括膳食費3,000 元、住行費4,500 元
    、保險及健保費4,700 元、私人債務11,000元、扶養女兒6,
    000 元及扶養母親2,000 元），以上開平均月所得扣除每月
    必要支出後，分別剩餘16,444元及15,423元，亦足以清償美
    商花旗銀行提議之協商條件每月還款金額12,236元【計算式
    ：47,644－31,200＝16,444；46,623－31,200＝15,423】。
    況其中關於每月支出私人債務11,000元部分，或有礙債權人
    之間公平受償，是否為必要支出，已有可議，又每月支出扶
    養母親2,000 元部分，聲請人自陳為不定期孝親，故尚難認
    為係每月必要支出。綜上，本件聲請人之每月收入既足以維
    持基本生活及負擔債權人提議之協商條件，即難認聲請人有
    何不能清償債務之情事、或有何不能清償之虞之情形，故其
    主張情節既與本條例第3 條所定要件不符，核其情形又屬無
    法補正，揆諸首開說明，本件聲請自不應准許。爰依消費者
    債務清理條例第3 條、第8 條，裁定如主文。
四、至於所繳納郵務送達費4,080 元，則待本件更生聲請事件確
    定後，如尚有剩餘郵資餘額，再予檢還聲請人，附此敘明。
中    華    民    國    97    年    12    月    31  日
                  民事第三庭  法  官    邱育佩
上為正本係照原本作成
如不服本裁定，應於裁定送達後10日內，以書狀向本院提出抗告
，並繳納抗告費新臺幣1千元
中    華    民    國    97    年    12    月    31    日
                              書記官    林兆嘉


司法院資訊處製作；財團法人民間司法改革基金會備份。
